---
layout: page
title: R 병렬 프로그래밍
date: "`r Sys.Date()`"
subtitle: 시군 인구증가(2005-2016)
output:
  html_document: 
    toc: yes
  pdf_document:
    latex_engine: xelatex
mainfont: NanumGothic
---

``` {r, include=FALSE}
source("tools/chunk-options.R")
knitr::opts_chunk$set(echo=TRUE, message=FALSE, warning=FALSE, fig.width = 12)
```


## 1. 대한민국 시군 인구증가 {#r-population-growth}

통계청에서 제공하는 연도별 인구데이터를 바탕으로 2005년부터 2016년까지 인구변동 데이터를 바탕으로 
시군별 인구변동에 대해 이해한다.

[국가통계포털, KOSIS](http://kosis.kr/)에서 "통계표" 검색창에 "도시지역 인구현황(시군구)" 입력하게 되면 
2005년부터 2016까지 시군구별 인구데이터를 받아올 수 있다. [직접 다운로드 링크](http://kosis.kr/statHtml/statHtml.do?orgId=315&tblId=TX_315_2009_H1001&vw_cd=&list_id=315_31502_008&seqNo=&lang_mode=ko&language=kor&obj_var_id=&itm_id=&conn_path=MT_ZTITLE)

## 2. 인구변동이 많은 시군 통계 작성 {#r-population-by-sigun}

### 2.1. 데이터 가져오기 및 데이터 전처리 {#r-population-by-sigun-import}

인구변동이 많은 시군 통계 분석을 위해 필요한 팩키지를 불러 읽어온다.
통계청 KOSIS에서 다운로드 받은 파일을 `data` 폴더 아래 저장하고 나서, 전처리 작업을 수행한다.
서울특별시를 포함한 광역시에 포함된 군은 데이터 분석에 제외할 것이기 때문에 `stringr` 정규표현식 기능을 
활용하여 깔끔하게 향후 데이터분석을 위한 데이터프레임으로 정리한다.

``` {r r-population-growth-data}
# 0. 환경설정 -----------
library(tidyverse)
library(rvest)
library(stringr)
library(purrr)
library(readxl)
library(ggpubr)
library(extrafont)
loadfonts()
library(rlang)
library(lubridate)
library(forcats)


# 1. 데이터 가져오기 ---------

kor_dat <- read_excel("data/korea-pop-zipf-law.xlsx", sheet="데이터", skip=1) 

kor_dat <- kor_dat %>% 
  filter(`소재지(시군구)별` !="전국") %>% 
  filter(`인구현황별` =="전체인구(A)")

# 2. 데이터 전처리 ---------
## 2.1. 시군 뽑아내기 -------

sigungu_v <- kor_dat %>% count(`소재지(시군구)별`) %>% 
  pull(`소재지(시군구)별`)

sigungu_v <- sigungu_v[str_detect(sigungu_v, "시$|군$")]

## 2.2. 시군 데이터 전처리 -------

kor_df <- kor_dat %>% 
  filter(`소재지(시군구)별` %in% sigungu_v) %>% 
  filter(!is.na(`2016 년`)) %>% group_by(`소재지(시군구)별`) %>% 
  summarise_if(is.numeric, mean) %>% 
  rename(시군 = `소재지(시군구)별`)

## 2.3. 시각화 데이터 변환  -------
kor_lng_df <- kor_df %>% 
  gather(연도, 인구수, -시군) %>% 
  mutate(연도 = as.numeric(str_extract(연도, "[0-9]+")))
```

### 2.2. 문제점 {#r-population-by-sigun-problem}

대한민국 시군이 `r nrow(kor_df)` 이기 때문에 인구변동이 많은 시군을 추출하기 위해서 
서울시는 천만명 근처이고 가장 작은 울릉군은 2016년 기준 10,001 명이라 편차가 매우 크다.
따라서, 이를 시각화를 하게 되면 문제점이 한눈에 파악된다.

``` {r r-population-growth-problem}
# 3. 시각화 ----------------
## 3.1. 시군별 연도별 인구수 변화
kor_lng_df %>% 
  mutate(연도 = make_date(year=연도)) %>% 
  ggplot(aes(x=연도, y=인구수, color=시군, group=시군)) +
    geom_point() +
    geom_line() +
    theme_pubclean(base_family="NanumGothic") +
    scale_y_log10(labels=scales::comma) +
    scale_x_date(date_labels = "%Y") +
    theme(legend.position = "none") +
    labs(x="", y="인구수", title="시군 인구수 년도별 변화(2005 - 2016)")
```

## 3. 함수형 프로그래밍을 통한 문제 해법 {#r-population-by-sigun-solution}

이러한 문제점에 대해 가장 많이 활용되는 기법이 자료구조로 티블(tibble)을 도입하고,
데이터 분석을 위한 방법으로 함수형 프로그래밍을 조합하는 것이다.

### 3.1. 티블 자료구조 {#r-population-by-sigun-solution-tibble}

데이터프레임을 기존 폭넓은(wide) 형태를 긴(long) 형태로 변환하고 이를 `nest()`를 적용시키면
함수형 프로그램을 적용시킬 수 있는 자료구조가 된다.
더불어, 선형회귀모형을 각 시군별로 적용시킬 예정이라 회귀모형 함수도 생성시켜 둔다.

그리고 나서 전체 시군별로 연도별 인구변화를 회귀분석으로 수행하여 수행결과를 `broom` 팩키지의
`tidy`, `glance`, `augment` 함수를 활용하여 데이터와 모형분석결과를 결합시킨다.

``` {r r-population-growth-list-column}
# 4. 인구변화 심한 시군 추출 ----------------
## 4.1. 데이터 
kor_sigun_tb <- kor_lng_df %>% group_by(시군) %>% 
  nest()

## 4.2. 모형 - 선형회귀모형
sigun_model <- function(df) {
  lm(인구수 ~ 연도, data=df)
}

## 4.3. 데이터 + 모형 결합
kor_sigun_tb <- kor_sigun_tb %>% 
  mutate(model = map(data, sigun_model)) %>% 
  mutate(
    tidy    = map(model, broom::tidy),
    glance  = map(model, broom::glance),
    결정계수 = glance %>% map_dbl("r.squared"),
    augment = map(model, broom::augment)
  )

DT::datatable(kor_sigun_tb)
```

### 3.2. 인구 급성장 시군 - 결정계수($R^2$) {#r-population-by-sigun-solution-rsquare}

회귀분석 결정계수($R^2$)기준 인구가 연도별로 높은 상관관계를 갖는 시군과 그렇지 않는 상위 하위 5개 시군을 뽑아 시각화 해보자.

``` {r r-population-growth-by-sigun-viz}
## 4.4. 고성장 및 정체 시군 추출

kor_high_growth_sigun_tb <- kor_sigun_tb %>% 
  top_n(5, 결정계수) %>% 
  unnest(data) %>% 
  mutate(구분="고성장")

kor_low_growth_sigun_tb <- kor_sigun_tb %>% 
  top_n(-5, 결정계수) %>% 
  unnest(data) %>% 
  mutate(구분="저성장")

kor_growth_sigun_tb <- bind_rows(kor_high_growth_sigun_tb, kor_low_growth_sigun_tb)

## 4.5. 고성장 및 정체 시군 시각화

kor_growth_sigun_tb %>% 
  mutate(구분 = factor(구분),
         시군 = fct_reorder(시군, 결정계수)) %>% 
  mutate(연도 = make_date(year=연도)) %>% 
  ggplot(aes(x=연도, y=인구수, color=구분, group=시군)) +
  geom_point() +
  geom_line() +
  theme_pubclean(base_family="NanumGothic") +
  scale_y_log10(labels=scales::comma) +
  theme(legend.position = "none") +
  facet_wrap(~시군, nrow=2, scale="free") +
  labs(x="", y="인구수", title="시군 인구수 년도별 변화(2005 - 2016)") +
  scale_x_date(date_labels = "%Y")
```

### 3.3. 인구 급성장 시군 - 회귀계수 {#r-population-by-sigun-solution-coefficent}

회귀분석 결정계수($R^2$)기준이 아닌 회귀계수($\beta_1$)를 기준으로 상위 5개, 하위 5개 시군을 뽑아 
연도별 인구변화를 시각화해보자.

``` {r r-population-growth-by-sigun-viz-coefficient}

# 5. 인구 증가 및 인구감소 ----------------
kor_sigun_reg_df <- kor_sigun_tb %>% 
  mutate(증감 = map(tidy, "estimate")) %>% 
  unnest(증감) %>% 
  filter(row_number() %% 2 == 0)

top10_plus_sigun <- kor_sigun_tb %>% 
  mutate(증감 = map(tidy, "estimate")) %>% 
  unnest(증감) %>% 
  filter(row_number() %% 2 == 0) %>% 
  top_n(5, 증감) %>% 
  pull(시군)

top10_minus_sigun <-kor_sigun_tb %>% 
  mutate(증감 = map(tidy, "estimate")) %>% 
  unnest(증감) %>% 
  filter(row_number() %% 2 == 0) %>% 
  top_n(-5, 증감) %>% 
  pull(시군)

kor_lng_df %>% 
  left_join(kor_sigun_reg_df, by="시군") %>% 
  filter(시군 %in% c(top10_plus_sigun, top10_minus_sigun)) %>%
  mutate(구분 = ifelse(시군 %in% top10_plus_sigun, "성장", "역성장"),
         시군 = fct_reorder(시군, -증감)) %>% 
  mutate(연도 = make_date(year=연도)) %>% 
  ggplot(aes(x=연도, y=인구수, color=구분, group=구분)) +
  geom_point() +
  geom_line() +
  theme_pubclean(base_family="NanumGothic") +
  scale_y_continuous(labels=scales::comma) +
  scale_x_date(date_labels = "%Y") +
  theme(legend.position = "none") +
  labs(x="", y="인구수", title="시군 인구수 년도별 변화(2005 - 2016)") +
  facet_wrap(~시군, scale="free", nrow=2)
```
