---
layout: page
title: R 병렬 프로그래밍
subtitle: 영화진흥위원회 오픈API - 스크린수와 매출
date: "`r Sys.Date()`"
author: xwMOOC
output:
  html_document: 
    keep_md: yes
    toc: yes
  pdf_document:
    latex_engine: xelatex
mainfont: NanumGothic
---
 
``` {r, include=FALSE}
source("tools/chunk-options.R")
knitr::opts_chunk$set(echo = TRUE, warning=FALSE, message=FALSE, fig.width=12)

library(tidyverse)
library(rjson)
library(lubridate)
library(stringr)
library(purrr)
library(ggthemes)
library(extrafont)
library(ggrepel)
loadfonts()

# movie_df <- readRDS("data/movie_df.rds")
movie_list <- readRDS("data/movie_list.rds")

```


## 1. 국내 영화 데이터 {#kofic-data}

[영화진흥위원회(KOFIC)](http://www.kobis.or.kr/) 홈페이지를 통해 [영화 오픈API](http://www.kobis.or.kr/kobisopenapi/homepg/main/main.do) 서비스를 제공하고 있다.
물론, 회원가입하고 API Key를 발급받아야 하고 하루 3,000번으로 제약이 있지만 분석에 필요한 데이터를 얻는데는 어려움이 없을 것으로 보인다.
오픈 API를 통해 제공하는 데이터는 다음과 같다.

1. 박스오피스: 일별 박스오피스, 주간/주말 박스오피스
1. 공통코드	: 공통코드 조회
1. 영화 정보 : 영화목록, 영화 상세정보
1. 영화사 정보: 영화사목록, 영화사 상세정보
1. 영화인 정보: 영화인목록, 영화인 상세정보

하단에 호출하는 예시도 있으니 참조하여 활용한다.

- XML : http://www.kobis.or.kr/kobisopenapi/webservice/rest/boxoffice/searchDailyBoxOfficeList.xml?key=430156241533f1d058c603178cc3ca0e&targetDt=20120101
- JSON : http://www.kobis.or.kr/kobisopenapi/webservice/rest/boxoffice/searchDailyBoxOfficeList.json?key=430156241533f1d058c603178cc3ca0e&targetDt=20120101


## 2. 두가지 궁금한 점 {#two-hypothesis}

국내 영화데이터를 받아보고 두가지 궁금한 점이 생겼다.

- 어떤 영화에 무료 영화 티켓이 많이 배부되었을까?
- 스크린수가 많다고 해서 매출이 늘어날까?

이 두가지 궁금증에 대한 탐색적 데이터 분석을 진행해 본다.

### 2.1. 데이터 긁어오기 {#data-scraping}

영진위 오픈 API를 통해 발급받은 키를 활용하여 영화 일일 박스오피스 데이터를 긁어온다.
일별 박스오피스 상위 10개 영화에 대한 사항만 제공하기 때문에 유념하고 2017-01-01 부터 
2017-08-08 일까지 데이터를 받아온다.

``` {r kofic-scraping, eval=FALSE}
# 0. 환경설정 ------------------------------

library(tidyverse)
library(rjson)
library(lubridate)
library(stringr)
library(purrr)
library(ggrepel)
library(ggthemes)
library(extrafont)
loadfonts()

# 1. 데이터 긁어오기 ------------------------------

api_key <- '01xxxxxxxxxxxxxxxxxxxxxxxxxxxxxx'

scraping_movie_info <- function(start_date, end_date) {
    # 영화 검색 시작일과 종료일
    start_date <- ymd(start_date)
    end_date   <- ymd(end_date)
    
    # 영화 API 정보 저장
    movie_list <- list()
    
    for(i in 1:(as.numeric(end_date - start_date)+1)) {
        parameter_date <- str_replace_all(as.character(start_date+i-1), "-", "")
        url <- paste0('http://www.kobis.or.kr/kobisopenapi/webservice/rest/boxoffice/searchDailyBoxOfficeList.json?key=', api_key, '&targetDt=', parameter_date)
        print(url)
        movie_list[i] <- fromJSON(file = url) 
    }
    return(movie_list)
}

movie_list <- scraping_movie_info('2017-01-01', '2017-08-08')
```

### 2.2. 데이터 전처리 {#data-preprocessing}

데이터를 긁어왔다면 다음은 데이터와 사투과정이 기다리고 있다.
웹데이터를 긁어오게 되면 대부분 데이터프레임 대신에 리스트 형태라 
리스트 데이터 구조를 살펴보고 데이터프레임으로 변환하는 과정을 거쳐 모형이나 시각화를 위한 사전 준비 과정을 거친다.


``` {r kofic-wrangling}
listviewer::jsonedit(movie_list, mode="view")

# 2. 리스트 영화정보를 데이터프레임으로 변환 ------------------------------

movie_df <- tibble()

for(i in seq_along(movie_list)) {
    tmp_df <- map_df(movie_list[[i]]$dailyBoxOfficeList, bind_rows)
    tmp_df <- tmp_df %>% mutate(mdate = str_extract(movie_list[[i]]$showRange, "[0-9]+"))
    movie_df <- bind_rows(movie_df, tmp_df)
}

DT::datatable(movie_df)
```
 
### 2.3. 데이터 후처리 {#data-post-processing}

앞서 무료 티켓(관객수에 비해 매출이 적은 경우)이 어떤 영화에 집중되었는지, 
스크린 숫자와 매출이 영향이 있는지 이를 시각화를 통해 검정하기 위해서 데이터를 뽑아 준비한다.
8월 8일 현재 기준으로 누적 매출을 영화별로 계산한다. 로직은 가장 최근 날짜를 기준으로 누적 매출과 누적 관객수를 뽑아낸다.

스크린 갯수는 일별로 스크린 갯수가 달라지기 때문에 최대 스크린 갯수를 잡는다.

``` {r kofic-wrangling2}
# 3. 탐색적 데이터 분석을 위한 데이터 정제 ------------------------------

revenue_df <- movie_df %>% mutate(mdate = ymd(mdate), 
                                  salesAcc = as.numeric(salesAcc),
                                  audiAcc = as.numeric(audiAcc)) %>% 
    group_by(movieCd, movieNm) %>% 
    filter(mdate==max(mdate)) %>% 
    select(movieCd, movieNm, salesAcc, audiAcc) %>% 
    arrange(desc(salesAcc)) %>% 
    ungroup()

screen_df <- movie_df %>% mutate(mdate = ymd(mdate), 
                                  scrnCnt = as.numeric(scrnCnt),
                                  showCnt = as.numeric(showCnt)) %>% 
    group_by(movieCd, movieNm) %>% 
    summarise(scrnMaxCnt = max(scrnCnt), 
              showMaxCnt = max(showCnt)) %>% 
    arrange(desc(scrnMaxCnt)) %>% 
    ungroup()

movie_clean_df <- inner_join(revenue_df, screen_df, by=c("movieCd", "movieNm"))
```

## 3. 시각화를 통한 가설검정 {#viz}

### 3.1. 관객수와 매출액 {#viz-free-ticket}

관객수와 매출액을 시각적으로 표현한다. 주로 인기 영화에 관심을 두고 특히 매출에 비해 관객수가 적은 두영화 
"다크 나이트", "군함도"를 별도 표시한다.


``` {r kofic-viz-01}
# 4. 시각화 ------------------------------
## 4.1. 관객수와 매출액

movie_rev_df <- movie_clean_df %>% 
    mutate(audiAcc = audiAcc / 10^4,
           salesAcc = salesAcc / 10^8)

ggplot(movie_rev_df, aes(x=audiAcc, y=salesAcc, label=movieNm)) +
    geom_point(shape = 1, size = 1.5, stroke = 1.5) +
    geom_smooth(method='lm',formula=y~x) +
    geom_text_repel(aes(label = movieNm, family = "NanumGothic"),
                    color = "gray20",
                    size = 5,
                    data = subset(movie_rev_df, audiAcc > 200),
                    force = 10) +
    theme_bw(base_family="NanumGothic") +
    scale_x_continuous(labels = scales::comma) +
    scale_y_continuous(labels = scales::comma) +
    labs(x="누적관객수(단위:만명)", y="누적매출액(단위:억원)", title="대한민국 영화 누적 관객수와 누적매출 관계",
         subtitle="자료출처: 영화진흥위원회 오픈 API, 2017-08-08일 기준") +
    geom_point(data=movie_rev_df %>% dplyr::filter(movieNm %in% c("다크 나이트", "군함도")), 
               aes(x=audiAcc, y=salesAcc), 
               colour="darkgreen", size=3)
```

### 3.2. 스크린 수와 매출 {#viz-screen}

스크린수를 x축에 매출을 y축에 높고 시각화를 한다.

``` {r kofic-viz-02}
## 4.2. 매출과 스크린 수

movie_screen_df <- movie_clean_df %>% 
    mutate(salesAcc = salesAcc / 10^8)

ggplot(movie_screen_df, aes(x=scrnMaxCnt, y=salesAcc, label=movieNm)) +
    geom_point(shape = 1, size = 1.5, stroke = 1.5) +
    geom_smooth() +
    geom_text_repel(aes(label = movieNm, family = "NanumGothic"),
                    color = "gray20",
                    size = 5,
                    data = subset(movie_screen_df, salesAcc > 50),
                    force = 10) +
    theme_bw(base_family="NanumGothic") +
    scale_x_continuous(labels = scales::comma) +
    scale_y_continuous(labels = scales::comma) +
    labs(x="최대 스크린수(단위:개)", y="누적매출액(단위:억원)", title="대한민국 영화 최대 스크린수와 누적매출 관계",
         subtitle="자료출처: 영화진흥위원회 오픈 API, 2017-08-08일 기준")
```

### 3.3. 누적매출 상위 영화 일자별 추이 {#viz-revenue-by-dates}

누적매출 상위 영화 10개를 추려 일자별 추이를 살펴보자. 택시운전사와 군함도 두 영화는 최근 최고 매출을 경신하는데 경쟁을 하고 있지만 
서로 다른 패턴을 보이고 있다. 

``` {r kofic-viz-03}
## 4.3. 매출액 상위 영화 추출 후 일자별 데이터 준비 ------------------------------
top10_revenue_movie_df <- movie_df %>% mutate(mdate = ymd(mdate), 
                                  salesAcc = as.numeric(salesAcc),
                                  audiAcc = as.numeric(audiAcc)) %>% 
    group_by(movieCd, movieNm) %>% 
    filter(mdate==max(mdate)) %>% 
    select(movieCd, movieNm, salesAcc, audiAcc) %>% 
    ungroup() %>% 
    top_n(10, salesAcc)

top10_movie_df <- top10_revenue_movie_df %>% select(movieCd) %>% 
    inner_join(movie_df, by="movieCd") %>% 
    mutate(mdate = ymd(mdate), 
           salesAcc = as.numeric(salesAcc) / 10^8,
           audiAcc = as.numeric(audiAcc) / 10^4)

## 4.3. 개봉일자별 매출액 

ggplot(top10_movie_df, aes(x=mdate, y=salesAcc, color=movieNm)) +
    geom_point(shape = 1, size = 1.3, stroke = 1.5) +
    geom_line(size=1.5) +
    theme_bw(base_family="NanumGothic") +
    scale_x_date(date_breaks = "1 month", date_labels = "%Y-%m") +
    scale_y_continuous(labels = scales::comma) +
    labs(x="", y="누적매출액(단위:억원)", title="영화 개봉일자별 누적매출 관계",
         subtitle="자료출처: 영화진흥위원회 오픈 API, 2017-08-08일 기준",
         color="개봉영화명")
```