---
layout: page
title: 데이터 과학
subtitle: "진행상태 표시 막대 - `progressr`"
author:
- name: "이광춘"
  affiliation: "[Tidyverse Korea](https://www.facebook.com/groups/tidyverse/)"
date: "`r Sys.Date()`"
output:
  html_document: 
    include:
      after_body: footer.html
      before_body: header.html
    theme: default
    toc: yes
    toc_depth: 2
    toc_float: true
    highlight: tango
    code_folding: show
    number_section: true
    self_contained: true
bibliography: bibliography_parallel.bib
csl: biomed-central.csl
urlcolor: blue
linkcolor: blue
mainfonts: NanumGothic
editor_options: 
  chunk_output_type: console
---

```{r setup, include=FALSE}
knitr::opts_chunk$set(echo = TRUE, message=FALSE, warning=FALSE,
                      comment="", digits = 3, tidy = FALSE, prompt = FALSE, fig.align = 'center')

```



# 상태표시 [^progressr-eRum-2020] [^progress-bar] {#progressr-eRum}

[^progress-bar]: ["R" you ready? (16-Mar-09), "R: Monitoring the function progress with a progress bar" ](https://ryouready.wordpress.com/2009/03/16/r-monitor-function-progress-with-a-progress-bar/)

[^progressr-eRum-2020]: [Henrik Bengtsson (July 4, 2020), "`progressr`: An Inclusive, Unifying API for Progress Updates", e-Rum 2020](https://www.jottr.org/2020/07/04/progressr-erum2020-slides/)

`work()` 함수를 만들어서 무슨 작업인지는 모르지만 X초 동안 작업을 하게 만드는 도움 함수(helper function)를 만든다.

```{r progress-example}
library(tidyverse)
library(progressr)

## 잠자기 함수 실행 도움 함수

work <- function(second = 0) {
  Sys.sleep(second)
  cat(second, "초 작업완료!\n")
}

work(1) # 1초 동안 쉼
```

각 작업의 단위는 1초로 1초에 해당되는 작업을 3번 작업 시킨다. 반환값이 없기 때문에 `walk()` 함수를 사용한다.

```{r do-work}
num_jobs <- rep(1,3)
walk(num_jobs, work)
```


작업이 진행되는 것을 보여주는 함수로 내장된 `utils` 팩키지 `txtProgressBar()` 함수가 있다.
앞의 함수를 조금 바꿔 입력받은 숫자를 제곱하는 결과를 반환하는 함수를 제작하나다.
`work_square()` 함수는 1초 쉬고(작업하고) 제곱결과를 반환시킨다.
이를 `txtProgressBar()` 함수로 구현할 경우, `setTxtProgressBar()`, `getTxtProgressBar()` 함수를 사용해서 기능을 구현한다.

```{r utils-txtProgressBar}
work_square <- function(x) {
  Sys.sleep(1)
  return(x*x)
}

input_val <- 1:5
pb <- txtProgressBar(max = length(input_val))

walk(input_val, function(x) {
  setTxtProgressBar(pb, getTxtProgressBar(pb)+1)
  work_square(x)
})
close(pb)
```

1부터 10까지 작업을 출력시키는 작업을 두가지 방식을 통해 비교해보자.
화면에 단순 출력하는 방식이 있는 반면에, `txtProgressBar()` 함수를 기본으로 다양하게 보기 좋게 출력하는 방식이 존재한다.

<div class = "row">
  <div class = "col-md-6">
**화면에 단순 출력**

```{r total-progressbar-example}
walk(1:10, function(i) {
  Sys.sleep(0.1)
  print(i)
})
```

  </div>
  <div class = "col-md-6">
**상태표시 막대**

```{r total-progressbar-example-two}
pb <- txtProgressBar(title = "progress bar", min = 0, max = 10, style = 3, width = 50)

walk(1:10, function(i) {
  Sys.sleep(0.1)
  setTxtProgressBar(pb, i, label = paste( round(i/total*100, 0), "% done"))
})
close(pb)
```

  </div>
</div>

# `progressr` 팩키지 [^different-use-cases] {#progressr-function}

[^different-use-cases]: [`progressr`: An Introduction](https://cran.r-project.org/web/packages/progressr/vignettes/progressr-intro.html)

`progressr` 팩키지 `progress_bar`를 사용하면 진행사항을 시각적으로 확인할 수 있다.

```{r progressr-snail}
library(beepr)

handlers("beepr")

snail <- function(x, progress = FALSE) {
  
  if (progress) pb <- progress::progress_bar$new(total=length(x))
  
  walk(x, function(z) {
    if (progress) pb$tick()
    message(z, " 작업중 !!!") 
    work_square(z)
  })
}

x <- 1:10
# y <- snail(x)
y <- snail(x, progress=TRUE)
```


# 병렬 상태표시 막대 [^furrr-vignette] {#parallel-furrr}

[^furrr-vignette]: [`furrr`: Progress notifications with progressr](https://davisvaughan.github.io/furrr/articles/articles/progress.html)

`furrr` 팩키지를 사용하고 무명함수를 밖으로 빼서 명시적으로 `future_map()` 을 통해 동시 진행사항에 대한 파악도 가능하다.

```{r furrr-progress}
library(furrr)

plan(multisession, workers = 2)

fn <- function(x, p) {
  p()
  Sys.sleep(.2)
  sum(x)
}

with_progress({
  p <- progressor(steps = length(x))
  result <- future_map(x, fn, p = p)
})
```


