---
layout: page
title: R 병렬 프로그래밍
subtitle: "데이터 과학 기본 프로그래밍"
author:
    name: "[Tidyverse Korea](https://www.facebook.com/groups/tidyverse/)"
date: "`r Sys.Date()`"
output:
  html_document: 
    toc: yes
    toc_float: true
    highlight: tango
    code_folding: show
    number_section: true
    self_contained: true
editor_options: 
  chunk_output_type: console
---

```{r, include=FALSE}
options(htmltools.dir.version = FALSE)

knitr::opts_chunk$set(echo = TRUE, warning=FALSE, message=FALSE,
                    comment="", digits = 3, tidy = FALSE, prompt = FALSE, fig.align = 'center')
```

데이터프레임 자료구조를 갖추게 되면 기본적인 데이터 분석과 모형 구축을 위한 준비는 된 것으로 본다. 경우에 따라서 프로그래밍의 기본기인 반복작업을 수행하는 경우가 있어 이런 경우 `purrr` 팩키지 함수형 프로그래밍을 도입하게 되면 많은 도움을 받을 수 있다.

# 반복: `for` 루프 [^purrr-iterate] {#for-iterate}

[^purrr-iterate]: [Manasi Mahadik (Jan 6 2020), "Iterate Your R Code Efficiently! - A step-by-step guide to perform clean and efficient iterations in R.", Towards Data Science](https://towardsdatascience.com/iterate-your-r-code-efficiently-3c621998eaea)

변수별로 평균을 구하는 문제를 생각해보자.

## `iris` 데이터 {#iris-dataset}

`iris` 데이터셋은 숫자형 변수가 4개, 범주형 변수가 1개로 구성되어 있고 관측점은 150개다.

```{r for-loop}
library(tidyverse)
iris %>% 
  as_tibble
```

## 수작업으로 반복 {#iris-dataset-manual}

데이터프레임 각 변수를 `mean()` 함수에 넣어서 평균을 구하는 코드는 다음과 같다.
함수가 4번 반복되고, `iris` 데이터프레임 명칭도 4번 반복되고 있는 문제가 있다.

```{r for-loop-manual}
mean(iris$Sepal.Length)
mean(iris$Sepal.Width)
mean(iris$Petal.Length)
mean(iris$Petal.Width)
```


## `for`루프 반복 {#iris-dataset-for}

`for` 루프로 반복시켜 문제를 앞서 지적된 문제를 고쳐보다.
`iris` 데이터셋의 마지막 범주 변수는 제외하고 나머지 숫자형 변수에 대해서만 평균을 계산하는데 일반적인 패턴은 다음과 같다.

1. 결과값을 담을 벡터나 리스트를 지정한다.
1. `for` 루프 반복을 돌리면서 변수별 평균을 계산한 결과값을 1번에서 정의한 벡터나 리스트에 저장한다.
1. 결과값을 담은 벡터나 리스트를 통해 작업 결과를 확인한다.

```{r for-loop-iris}
# iris_mean <- c()
iris_mean <- vector("double", ncol(iris)-1)

for(i in seq_along(iris[,-5])) {
  iris_mean[i] <- mean(iris[, i])
}

iris_mean
```


## R 내장함수 {#iris-dataset-apply}

R 내장함수로 `apply` 계열 함수를 사용하면 `for` 루프를 제거하고 단순하게 원한느 결과를 얻을 수 있다.

1. `apply` 함수를 지정한다.
1. 인자로 데이터프레임을 넣어준다; `iris[,-5]`
1. 행방향, 열방향을 지정한다; `1` 행방향, `2` 열방향
1. 벡터에 대해 적용할 함수명을 지정한다; `mean` 평균

```{r apply-mean}
apply(iris[,-5], 2, mean)
# sapply(iris[,-5], mean)
```


## `purrr` {#iris-dataset-purrr}

`purrr` 팩키지의 함수인 `map_*` 계열 함수를 사용해서 코드를 우아하게 작성해 보자.
반환되는 값이 실수형이라 `map_dbl()`을 지정하고 반복을 돌리고자하는 데이터프레임을 넣어준다. 각 변수별로 적용시킬 함수를 `mean` 넣어주면 한줄로 결과를 얻을 수 있다.

```{r purrr-for-loop}
map_dbl(iris[,-5], mean)
```


# 평균과 중앙값 확장 {#mean-median-extension}

## `for` 루프 {#mean-median-extension-for}

평균과 중앙값 등 변수별 요약통계량을 담아야 하는 경우 리스트(`list`)에 벡터를 넣는 자료구조를 준비하고 각 변수별로 반복루프를 돌려 작업을 수행한다.

```{r for-doubl-elements}
iris_desc <- list()

iris_mean <- vector("double", ncol(iris) -1)
iris_median <- vector("double", ncol(iris) -1)

for(i in seq_along(iris[,-5])) {
  iris_mean[i]   <- mean(iris[,i])
  iris_median[i] <- median(iris[,i])
  
  iris_desc[[i]] <- list("평균"  = iris_mean[i], 
                         "중앙값"= iris_median[i])
  names(iris_desc)[i] <- names(iris)[i]
}

listviewer::jsonedit(iris_desc)
```

## `purrr` 반복 {#mean-median-extension-purrr}

`purrr` 팩키지의 `map`함수와 사용자 정의 함수(`calc_desc_stat`)를 조합시킬 경우 좀더 깔금하게 반복 코드를 정리할 수 있다.

```{r for-doubl-elements-purrr-map}
calc_desc_stat <- function(var_name) {
  return(list("평균" = mean(var_name), "중앙값" = median(var_name)))
}

# calc_desc_stat(iris[,1])

map(iris[,-5], ~calc_desc_stat(.x)) %>% 
  enframe %>% 
  mutate(평균   = map_dbl(value, "평균"),
         중앙값 = map_dbl(value, "중앙값"))
```


## `apply` 반복 {#mean-median-extension-purrr}

유사하게 `apply`계열 함수를 사용해서도 동일한 기능을 구현할 수 있다.

```{r for-doubl-elements-purrr-apply}
# apply(iris[,-5], 2, calc_desc_stat)

sapply(iris[,-5], calc_desc_stat) %>% 
  as.data.frame()
```


# `dplyr` 방식 {#mean-median-dplyr}

`dplyr` 팩키지 기능을 사용해서 명수명을 골라내고 `summarise_all()` 함수를 계산하고 나서 이를 후속 분석을 위한 데이터프레임으로 만들어 놓는 작업을 다음과 같이 작성할 수도 있다.

```{r}
iris %>% 
  select(contains(".")) %>% 
  summarise_all(list("평균"   = mean, 
                     "중위값" = median)) %>% 
  gather(변수명, 값) %>% 
  separate(변수명, into=c("변수명", "통계량"), sep="_") %>% 
  spread(통계량, 값)

```



