---
layout: page
title: R 병렬 프로그래밍
subtitle: "`purrr` &rarr; `furrr`"
author:
    name: xwMOOC
    url: https://www.facebook.com/groups/tidyverse/
    affiliation: Tidyverse Korea
date: "`r Sys.Date()`"
output:
  html_document: 
    toc: yes
    toc_float: true
    highlight: tango
    code_folding: show
    number_section: true
    self_contained: true
editor_options: 
  chunk_output_type: console
---
 
``` {r, include=FALSE}
# source("tools/chunk-options.R")

knitr::opts_chunk$set(echo = TRUE, message=FALSE, warning=FALSE,
                      comment="", digits = 3, tidy = FALSE, prompt = FALSE, fig.align = 'center')
```


# `for` 루프에서 병렬처리 [^parallel-r-code] {#purrr-start}

[^parallel-r-code]: [ZevRoss(February 12, 2019), "Dramatically speed up your R purrr functions with the furrr package"](http://zevross.com/blog/2019/02/12/dramatically-speed-up-your-r-purrr-functions-with-the-furrr-package/)

먼저 제곱해서 $\{1,2,3\} \longrightarrow \{1,4,9\}$로 매핑시키는 `for` 루프를 작성해보자.

```{r for-loop}
library(tidyverse)

for(i in 1:3) {
  cat(i^2, "\n")
}
```

그 다음으로 `for` 루프를 함수형 프로그래밍 팩키지 `purrr`을 사용해서 간결한 코드로 작성해보자.
이를 위해서 람다 무명함수를 사용해도 되고, 함수명을 외부에 명시적으로 정의해서 이를 `map_dbl` 함수에 넣어 계산해도 된다.

```{r for-loop-purrr}
square_it <- function(x) {x^2}

map_dbl(1:3, square_it)
```

`purrr` 팩키지 `map_dbl()` 함수를 사용한다고 해서 코드를 간결하게 했지만 진정한 병렬처리는 `furrr` 팩키지를 사용해서 구현이 가능하다. 

## 시간 측정 {#purrr-start-tictoc}

`tictoc` 팩키지를 사용하면 경과시간을 간단히 측정할 수 있다.

```{r time-measure}
library(tictoc)

tic()

for(i in 1:3) {
  cat(i^2, "\n")
  Sys.sleep(1)
}

toc()

```


# `furrr` 병렬처리 {#purrr-start-furrr}

`furrr` 팩키지를 도입하게 되면 병렬처리 가능한 작업의 효율을 높일 수 있다. 즉, `purrr` 팩키지가 컴퓨터에 순차처리하던 작업을 `furrr` 팩키지를 통해서 순차처리가 가능하다.

<div class = "row">
  <div class = "col-md-6">
**`purrr` 순차처리**

```{r furrr-parallel-processing}
tic()
square_it_sleep <- function(x) {
    Sys.sleep(1)
    x^2
}

map_dbl(1:3, square_it_sleep)
toc()
```

  </div>
  <div class = "col-md-6">
**`furrr` 병렬처리**

```{r furrr-parallel-processing2}
library(furrr)
future::plan(multiprocess)

tic()
square_it_sleep <- function(x) {
    Sys.sleep(1)
    x^2
}

future_map_dbl(1:3, square_it_sleep)
toc()
```

  </div>
</div>


