---
layout: page
title: xwMOOC 데이터 과학
subtitle: 추천 시스템(Recommendation System) - 비개인화 추천(Nonpersonal Recommendation)
date: "`r Sys.Date()`"
author: xwMOOC
output:
  html_document: 
    keep_md: yes
    toc: yes
  pdf_document:
    latex_engine: xelatex
mainfont: NanumGothic
---
 
``` {r, include=FALSE}
source("tools/chunk-options.R")
knitr::opts_chunk$set(echo = TRUE, warning=FALSE, message=FALSE, fig.width=12)

library(tidyverse)
library(arules)
library(stringr)
library(recommenderlab) # devtools::install_github("mhahsler/recommenderlab")

```

## 1. 비개인화 추천 {#non-personal-recommendation}

비개인화 추천이 필요한 이유는 사용자를 우선 식별하기 어려운 경우가 있다. 
예를 들어 신규 고객이라든가, 추천 알고리즘이 너무 복잡해서 계산이 오래 걸려 이런 경우를 피하고 싶은데 
그럼에도 불구하고 나름 효과적인 추천 알고리즘이 필요한 경우 비개인화 추천 알고리즘이 유용하다.

과거 빌보드 챠트가 대표적인데 매출이나 라디오 방송횟수를 고려하여 매주 순위를 매겼다. 
영화 순위와 가장 인기있는 상품(매출기준, 별점기준) 등을 통해 제품추천 순위를 정한다.

## 2. 영화 비개인화 추천 {#movie-non-personal-recommendation}

### 2.1. 영화 및 평점 데이터 {#movie-review}

코세라 미네소타 대학 추천시스템 강의에 활용된 "Non-Personalized and Stereotype-Based Recommenders" 데이터(`movies.csv`, 
`ratings.csv`)를 활용하여 비개인화 추천 알고리즘을 개발해본다. 

``` {r nonpersonal-data}
# 1. 데이터 가져오기 -----------------------

movie_df <- read_csv("data/movies.csv")
rating_df <- read_csv("data/ratings.csv")

# 2. 데이터 정제과정 -----------------------

nonperson_df <- left_join(rating_df, movie_df, by="movieId")

nonperson_df %>% sample_n(100) %>% 
    DT::datatable()
```

### 2.2. 비개인화 추천 알고리즘 {#non-personal-algorithm}

영화별로 묶어 영화를 본 관객 평점을 평균내어 가장 높은 평점을 받은 영화 10개를 뽑아 이를 
추천영화로 제시한다. 통계적으로 보면 평균을 내어 이를 활용하는 것으로 볼 수 있다.

``` {r nonpersonal-summary}
# 3. 고평점 영화 추천 -----------------------

nonperson_df %>% group_by(movieId, title) %>% 
    summarise(mean_movie_rating = mean(rating)) %>% 
    arrange(desc(mean_movie_rating)) %>% 
    ungroup() %>% 
    top_n(10, mean_movie_rating)
```

## 3. 제품추천 (Product Association) [^movie-recommendation] {#product-recommendation}

[^movie-recommendation]: [Movie Recommendation with Market Basket Analysis](https://rpubs.com/vitidN/203264)

다음 단계로 관객이 특정 영화를 하나 본 사실을 바탕으로 다른 영화를 추천해보자.
마치 고객이 물건을 하나 구매한 후에 다른 제품을 추천하는 것과 유사하다.
이를 위해서 사용하는 기법이 지지도(Support), 신뢰도(Confidence), **향상도(lift)**를 활용하는 것이다.
연관분석에 대한 [xwMOOC 장바구니 데이터분석](http://statkclee.github.io/ml/ml-market-basket.html)을 참조한다.

### 3.1. 연관분석기법으로 영화추천 {#association-rules}

가장 먼저 `arules` 팩키지를 활용 **관객-영화 행렬(User-Item Matrix)**을 생성시킨다. 관객이 영화를 봤으면 1, 그렇지 않은 경우 0으로 
인코딩하는데 엄청나게 성긴 행렬 객체로 표현해야 주기억장치(main memory)이 꽉 차서 컴퓨터가 사망하는 사례를 막을 수 있다.
이유는 간단하다. 영화가 너무 많고 약 2시간 기준이라고 하면 유저인 관객이 이 모든 영화를 다 보는 것은 불가능하기 때문에 
거의 대부분의 영화에 0 이 채워지게 된다. 따라서 관객-영화 행렬이 엄청 커질 수 밖에 없다.

``` {r product-association}
# 4. Lift -----------------------------------
(user_item_matrix <- as(split(nonperson_df$movieId, nonperson_df$userId), "transactions"))

format(object.size(user_item_matrix), units = "auto")

rule_param = list(
    supp = 0.001,
    conf = 0.7,
    maxlen = 2
)

movie_arules <- apriori(user_item_matrix, parameter = rule_param)

movie_arules <- as(movie_arules,"data.frame")
```

### 3.2. 영화추천 {#the-matrix}

다음 단계로 관객-영화 행렬(User-Item Matrix)을 연관분석 특히, 향상도(lift)로 계산한 후에 
매트릭스(The Matrix) 영화를 본 관객에게 향상도를 기준으로 다음에 볼 영화를 추천해 보자.

``` {r product-association-lift}
## 4.1. 추천 영화 ---------------------------

recom_df <- movie_arules %>% 
    mutate(tmp_movie = str_extract_all(rules, "[0-9]+")) %>% 
    separate(tmp_movie, c("lhs_movie", "rhs_movie"), sep=",", fill="left", remove = TRUE) %>% 
    mutate(lhs_movie = as.numeric(str_extract(lhs_movie, "[[:number:]]+")), 
           rhs_movie = as.numeric(str_extract(rhs_movie, "[[:number:]]+")))

recom_df <- movie_df %>% select(movieId, title) %>% 
    right_join(recom_df, by=c("movieId" = "rhs_movie")) %>% 
    rename(recom_title=title, recom_movieId = movieId) 

recom_df <- movie_df %>% select(movieId, title) %>% 
    right_join(recom_df, by=c("movieId" = "lhs_movie")) %>% 
    rename(source_title=title, source_movieId = movieId) %>% 
    select(rules, lift, support, confidence, source_movieId, source_title, recom_movieId, recom_title)

recom_df %>% filter(source_movieId == 2571) %>% 
    arrange(desc(lift)) %>% DT::datatable() %>% 
    DT::formatRound(c("lift", "support", "confidence"), digits=3)
```

## 4. 농담 추천 [^recommenderlab-jester] {#joke-recom}

[^recommenderlab-jester]: [Recommender Systems: Non-personalized Recommender](http://michael.hahsler.net/other_courses/ICMA_Recommendation_Tools/code/non-personalized.html#bester-average-rating)

### 4.1. `recommenderlab` 팩키지를 통한 비개인화 추천 {#joke-recommenderlab}

`recommenderlab` 팩키지를 기능을 활용하여 즉각 농담을 추천할 수 있다.
`Jester5k` 농담은 5,000명이 100개 농담에 대한 평점이 담겨있다.

`recommenderRegistry` 체계를 활용하기 때문에 먼저 등록을 한다. 
그리고 나서 `Recommender`에 `method = "POPULAR"`를 인자로 넘기면 추천을 해준다.
첫번째 유저 `u2841`에 대한 추천 농담을 3개 뽑는 과정은 다음과 같다.


``` {r jester5k}
# 0. 환경설정 ------------------------------

# library(recommenderlab) # devtools::install_github("mhahsler/recommenderlab")
# library(tidyverse)
# library(stringr)

# 1. 데이터 가져오기 -----------------------
data(Jester5k)

# 2. 팩키지 사용 추천 ----------------------
recommenderRegistry$get_entry("POPULAR", type ="realRatingMatrix")

joke_recom <- Recommender(Jester5k, method = "POPULAR")

joke_pred <- predict(joke_recom, Jester5k[1:3,])
(joke_pred_list <- as(joke_pred, "list"))

cat(JesterJokes[joke_pred_list$u2841[1:3]], sep = "\n\n")
```

### 4.2. 인기도를 세가지 기준으로 적용하기 {#joke-popularity}

첫번째로 농담 평점을 기준으로, 두번째로 유저 평가수를 기준으로, 세번째로 이 둘을 조합한 기준을 넣어 
농담을 추천해본다.

#### 4.2.1. 인기도가 높은 농담 추천

Jester5k 평점 데이터를 정규화하고 농담이 칼럼기준으로 되어 있어 유저가 평가한 농담 평점을 평균내고 
이를 평점이 높은 순으로 정렬하고 나서 상위 3개를 뽑는다.

``` {r jester5k-nonpersonal-item-rating}
# 3. 인기도에 따른 추천 --------------------
## 3.1. 평균 평점이 높은 농담
joke_avg_top3 <- Jester5k %>% 
    normalize %>% 
    colMeans %>% 
    sort(decreasing = TRUE) %>% 
    head(3)

cat(JesterJokes[names(joke_avg_top3)], sep = "\n\n")
```

#### 4.2.2. 평가가 많은 농담 추천

평점보다 농담에 대한 평가횟수가 높은 농담을 정렬하여 상위 3개를 추출하여 추천한다.

``` {r jester5k-nonpersonal-item-count}
## 3.2. 평가수 높은 농담

joke_freq_top3 <- Jester5k %>% 
    normalize %>% 
    colCounts %>% 
    sort(decreasing = TRUE) %>% 
    head(3)

cat(JesterJokes[names(joke_freq_top3)], sep = "\n\n")
```

#### 4.2.3. 평가수와 평점을 조합하여 추천

이 둘을 조합하여 농담을 추천하는 것도 가능하다.

``` {r jester5k-nonpersonal-item-combine}

## 3.3. 평점이 높고 자주 언급되는 농담

joke_avg_freq_top3 <- Jester5k %>% 
    normalize %>% 
    binarize(minRating = 5) %>% 
    colCounts() %>% 
    sort(decreasing = TRUE) %>% 
    head(3)

cat(JesterJokes[names(joke_avg_freq_top3)], sep = "\n\n")
```
